【裁判字號】    90,易,141
【裁判日期】    901127
【裁判案由】    違反槍砲彈藥刀械管制條例
【裁判全文】
臺灣士林地方法院刑事判決                            九十年度易字第一四一號
    聲  請  人  臺灣士林地方法院檢察署檢察官
    被      告  乙○○
右列被告因違反槍砲彈藥刀械管制條例案件，經檢察官聲請以簡易判決處刑（八十八
年度偵緝字第五二五號），本院認為不宜以簡易判決處刑（八十九年度湖簡字第三三
二號），改依通常程序判決如左：
    主  文
乙○○無罪。
    理  由
一、聲請簡易判決處刑意旨略以：被告乙○○於民國八十八年六月四日，未經許可，
    無故持有蝴蝶刀一把，將之藏置於其台北縣汐止市○○街二十九巷二號二樓住處
    陽台工具箱內，同日晚九時三十分許，為警循線當場查獲，並扣得上開蝴蝶刀一
    把，因認被告涉有槍砲彈藥刀械管制條例第十四條第三項之罪嫌等語。
二、按犯罪事實應依證據認定之，無證據不得推定其犯罪事實；不能證明被告犯罪者
    ，應諭知無罪之判決，刑事訴訟法第一百五十四條、第三百零一條第一項分別定
    有明文。又犯罪事實之證明，必須達於一般人均可得確信其為真實之程度，而無
    合理之懷疑存在時，始得為被告有罪之認定。如果犯罪事實之證明，尚未達到此
    一程度，仍有合理之懷疑存在時，即不能為被告有罪之認定。
三、訊據被告堅決否認有違反槍砲彈藥刀械管制條例之犯行，辯稱：不知查獲之蝴蝶
    刀係何人所有等語。經查：警方於於八十八年六月四日晚九時三十分許，在被告
    位於台北縣汐止市○○街二十九巷二號二樓住處陽台工具箱內查獲蝴蝶刀一把之
    事實，業據證人即查獲警員甲○○到庭證述屬實，並有搜索扣押證明筆錄一份在
    卷可稽，刀械一把扣案可資佐證；上開刀械經鑑定認係屬槍砲彈藥刀械管制條例
    所列管之刀械，亦有台北市政府警察局八十九年五月二十四日北市警字第八九二
    四九○五○○○號函一紙附卷可參。然基於以下之理由，本院認為就被告是否持
    有該刀械，仍有合理之懷疑存在。
（一）證人即查獲警員甲○○於本院調查時證稱：「（為何去搜索陽台？）當時因為
      是要搜索手槍，因為手槍有可能藏在陽台，所以才去搜索陽台的」、「（當時
      有無詢問屋內之人蝴蝶刀是何人的？）當時有丙○○及被告在場。當時我們有
      問蝴蝶刀是何人的，但是由何人說的我忘記了」、「（為何會說被告違反槍砲
      彈藥管制條例？）當初是要搜索八釐米手槍，因為沒有搜到，且有人說槍是被
      告拿走的，所以才轉由被告家中搜索。且會移送被告，是因為有搜到違禁物，
      所以才移送的」、「（當時丙○○是否在場？）是」、「（為何沒有懷疑丙○
      ○是擁有蝴蝶刀的人？）因為他與案件沒有牽連，且當時我們只針對被告一人
      ，也不可能將家人都移送」（見本院九十年十一月六日訊問筆錄）。足見當時
      警方係懷疑被告持有手槍才至被告住處搜索，卻因查獲扣案刀械，而逕行移送
      被告涉嫌持有刀械。依證人甲○○證詞，尚難認定被告有持有扣案刀械。
（二）證人即被告之弟丙○○於本院審理時證稱：「（在八十八年六月間是否住在宜
      興街二九巷二號二樓？）是」、「（當時同住的有何人？）有我媽媽、二位哥
      哥、一位姊姊及我一共五人。哥哥是劉士榮、乙○○，姊姊是劉美伶」、「（
      八十八年六月四日警察到你住處去搜索時，是否在場？）警察要走前四、五分
      鐘，我剛回去，要我簽名，然後就帶我哥走了。他們有問我前科，也有問我哥
      哥的事」、「（是否知道有搜到一把蝴蝶刀？）警察有跟我說，說是在陽台整
      理盒找到的，有問我東西清不清楚是何人的，我說不清楚是誰的」、「（整理
      盒放些什麼東西？）工具、釣具」、「（整理盒的東西是否常使用？）機會不
      是很大，只有要去釣魚時才會動到。我們不是常常去釣魚」、「會去釣魚的有
      何人？）我二位哥哥和我」、「（案發多久前，你曾使用整理盒的東西？）很
      少」、「（陽台有幾個整理盒？）一、二個」、「（整理盒的東西是否清楚？
      ）不知道」、「（蝴蝶刀是否是你的或你哥哥劉士榮的？）不是」、「為何知
      道不是劉士榮的？）我不能代他回答」、「（你媽媽是否會使用工具箱的東西
      ？）我不敢肯定」、「（蝴蝶刀是否是你媽媽或劉美伶的？）我不肯定」、「
      （你是否有看到家人有拿過蝴蝶刀？）我不清楚」、「（警察搜獲時，是否有
      看到蝴蝶刀？）有」、「（蝴蝶刀是新的還是舊的？）好像是舊的」、「（當
      時警察為何會將被告帶走？我不清楚。我一回家警察就告訴我，我哥哥犯了什
      麼，然後就要我簽名」、「（整理盒裡是否是放有價值或可使用的東西？）應
      該是」、「（警察當天為何不將你帶走？）因為當時我從下班剛回來，且警察
      是來找被告的」、「（整理盒是放在陽台何處？）門進去就是陽台，然後是大
      門、客廳」（見本院審理筆錄）。依證人丙○○之證詞，被告住處除被告居住
      外，尚有其他家人居住；查獲扣案刀械之整理盒，多放置釣魚工具，除被告外
      ，亦有其他兄弟可能使用，尚難認定被告持有扣案之刀械。
（三）被告自警訊、偵查、審理中堅決否認其持有扣案之刀械。
（四）被告位於台北縣汐止市○○街二十九巷二號二樓住處，除被告設籍於該處外，
      尚有其母王烏糖、其兄王永順、劉士榮、其姊劉美伶、其弟丙○○、劉金鑪，
      有該戶全戶戶籍資料一份在卷可稽。
四、綜上所述，公訴人雖指稱被告涉有槍砲彈藥刀械管制條例第十四條第三項之罪嫌
    ，然就被告是否持有扣案刀械，仍有合理之懷疑存在，已如前述，而未達於一般
    人均可得確信其為真實之程度，依照前開說明，即不能認為被告有罪，而應諭知
    無罪之判決。
五、依刑事訴訟法第四百五十二條、第三百零一條第一項，判決如主文。
本案經檢察官黃梅淑到庭執行職務。
中      華      民      國      九十      年    十一    月    二十七    日
                                   臺灣士林地方法院刑事第一庭
                                       法  官  劉  秉  鑫
右正本證明與原本無異。
如不服本判決應於送達後十日內向本院提出上訴狀。
                                       書記官  徐  基  典
中      華      民      國      九十      年    十二    月     七       日


司法院資訊處製作；財團法人民間司法改革基金會備份。
